臺灣高雄地方法院民事裁定　　　　　 99年度消債抗字第271號
抗　告　人　何秀蘭
上列當事人間因消費者債務清理條例事件，抗告人對於民國99年
11月9 日本院99年度事聲字第223 號民事裁定提起抗告，本院裁
定如下：
    主  文
抗告駁回。
抗告程序費用新臺幣壹仟元由抗告人負擔。
    理  由
一、抗告意旨略以：抗告人目前在太平洋房屋從事房屋仲介之工
    作，薪資收入並不穩定，且抗告人已近54歲，如嗣後未再從
    事房屋仲介之工作，所能找到之工作每月薪資亦僅每月約新
    臺幣（下同）2 萬元，故清償成數30% 之還款方案已為抗告
    人之極限，為此，抗告人爰依法提起本件抗告，請求廢棄原
    裁定等語。
二、按法院得將更生方案之內容及債務人財產及收入狀況報告書
    通知債權人，命債權人於法院所定期間內以書面確答是否同
    意該方案，逾期不為確答，視為同意；同意及視為同意更生
    方案之已申報無擔保及無優先權債權人過半數，且其所代表
    之債權額，逾已申報無擔保及無優先權總債權額之1/2 時，
    視為債權人會議可決更生方案。更生方案經可決者，法院應
    為認可與否之裁定。有下列情形之一者，法院應不認可更生
    方案：一債權人會議可決之更生方案對不同意或未出席之債
    權人不公允。二更生程序違背法律規定而不能補正。三更生
    方案違反法律強制或禁止規定，或有背於公共秩序、善良風
    俗。四以不正當方法使更生方案可決。五已申報無擔保及無
    優先權之債權總額逾1,200 萬元。六更生方案定有自用住宅
    借款特別條款，而債務人仍有喪失住宅或其基地之所有權或
    使用權之虞。七更生方案所定自用住宅借款特別條款非依消
    費者債務清理條例（下稱消債條例）第54條協議成立。八更
    生方案無履行可能。九債務人有虛報債務、隱匿財產，或對
    於債權人中之一人或數人允許額外利益，情節重大。消債條
    例第60條第1 項、第2 項、第62條第1 項、第63條第1 項分
    別定有明文。次按債務人有薪資、執行業務所得或其他固定
    收入，法院認更生方案之條件公允者，得不經債權人會議可
    決，逕依債務人之聲請或依職權以裁定認可更生方案，同條
    例第64條第1 項亦有明定。
三、經查：
  (一)本院係於民國97年12月19日裁定相對人開始更生程序，而抗
    告人所提出每月償還8,863 元共96期，清償總金額為850,84
    8 元，清償成數為30% 之更生方案（下稱系爭更生方案），
    經本院司法事務官以系爭更生方案經債權人過半數，且所代
    表之債權額已逾全部申報無擔保及無優先債權債權額1/2 ，
    並無消債條例第63條第1 項所定不應認可之事由存在，而於
    99年5 月17日以97年度司執消債更字第537 號民事裁定認可
    該更生方案（下稱系爭裁定），相對人不服，聲明異議，原
    審審理後廢棄系爭裁定。
  (二)依本院於98年8 月11日公告之債權表所示（見本院97年度司
    執消債更字第537 號卷宗頁182 至183 ），本件抗告人之無
    擔保債權人共計7 人；而抗告人所提出之系爭更生方案經本
    院於99年3 月18日函知各債權人於文到後10日內以書面確答
    是否同意，逾期不為確答，即依消債條例第60條第1 項規定
    視為同意，此有該函稿附於本院97年度司執消債更字第537
    號卷內可稽（見上開卷宗頁330 ）；嗣於上開期限內，債權
    人國泰世華商業銀行股份有限公司（見上開卷宗頁345 至34
    6 ）、台北富邦商業銀行股份有限公司（見上開卷宗頁342
    至344 ）、玉山商業銀行股份有限公司（見上開卷宗頁347
    ）、元誠國際資產管理股份有限公司（見上開卷宗頁349 ）
    均表示不同意；中國信託商業銀行股份有限公司（見上開卷
    宗頁350 至351 ）、台新國際商業銀行股份有限公司（見上
    開卷宗頁340 至341 ）均表示同意；中央健康保險局則逾期
    未回覆，而依消債條例之規定視為同意。據此，同意及視為
    同意更生方案之無擔保及無優先權債權人合計3 人，所代表
    債權額共計1,509,465 元，占無擔保及無優先權之債權總額
    約53.22%。是系爭更生方案同意及視為同意之已申報無擔保
    及無優先權債權人尚未過半數，縱該3 債權人債權額合計已
    逾無擔保及無優先權之債權總額1/2 ，仍不符消債條例第60
    條第2 項「視為債權人會議可決更生方案」之要件，揆諸前
    揭規定，該更生方案既未經債權人會議可決，即不得依消債
    條例第62條第1 項審究裁定予以認可，然本院司法事務官未
    予詳察，仍以裁定認可系爭更生方案，殊有適用法規不當之
    違誤。是系爭裁定既已違反消債條例第62條第1 項規定，即
    不應認可系爭更生方案；至抗告人主張其薪資收入不穩定，
    僅能清償債務總額30% 等情，允宜由本院司法事務官於審酌
    更生方案一併究明判斷。
四、綜上所述，原裁定以系爭更生方案並未獲過半數之債權人之
    同意，廢棄本院司法事務官認可系爭更生方案之系爭裁定，
    核無違誤，抗告意旨指摘原裁定不當，求予廢棄原裁定，為
    無理由，應予駁回。
據上論結，本件抗告為無理由，依消費者債務清理條例第15條，
民事訴訟法第495 條之1 第1 項、第449 條第1 項、第95條、第
78條，裁定如主文。
中    華    民    國   100    年    4     月    8     日
                  民事第五庭  法  官  黃國川
                              法  官  秦慧君
                              法  官  劉定安
正本係照原本作成。
如不服本裁定，除有涉及法律見解具有原則上之重要性者，並應
於送達後10日內向本院提出再抗告狀，並繳納再抗告裁判費新臺
幣1,000 元外，不得再為抗告。
中    華    民    國   100    年    4     月    8     日
                              書記官  林秀敏